臺灣板橋地方法院刑事裁定　　　　　　　　　　　　　九十一年度自字第三三四號
　　自　訴　人　詠翔小客車租賃有限公司
　　法定代理人　甲○○　男　三.
　　訴訟代理人
　　被　　　告　乙○○　男　三.
右列被告因侵占案件，經自訴人提起自訴，本院裁定如左：
    主  文
自訴駁回。
    理  由
一、本件自訴意旨略以：被告乙○○於民國（下同）九十一年六月二十四日至台北縣
    中和市○○路向自訴人租賃營業小客車，簽訂租賃契約書，約定租用至同年七月
    一日止，每小時新台幣（下同）三百元，自訴人租予ＦＦ－六七四三號小客車，
    惟被告自租得車輛後，並未依約繳納租金及還車，致自訴人追索無著，因認被告
    涉有刑法第三百三十五條第一侵占罪嫌云云。
二、按法院或受命法官於自訴案件第一次審判期日前，訊問自訴人、被告及蒐集或調
    查證據，訊問及調查結果，如認為案件有刑事訴訟法第二百五十二條至第二百五
    十四條之情形者，得以裁定駁回自訴，並準用第二百五十三條第二項至第四項之
    規定，同法第三百二十六條第三項定有明文。另按刑法上之侵占罪，須持有人變
    易其原來之持有意思而為不法所有之意思，始能成立，如僅將持有物延不交還或
    有其他原因致一時未能交還，既缺乏主觀要件，即難遽以該罪相繩（參照最高法
    院六十八年臺上字第三一四六號判例）。
三、本件自訴人認被告乙○○涉犯前揭侵占罪嫌，無非係以被告承租該小客車後，未
    如期給付租金及繳回車輛，並提出小客車借用約定書、身分證影本等為其論據。
    訊據被告乙○○固坦承有向自訴人租用上開小客車且積欠租金等情，惟堅決否認
    有被訴之侵占罪行，辯稱：伊願意繳納租金及返還車輛，並無侵占之意等語。經
    查：自訴人公司之法定代理人侯松銘到庭自承被告乙○○業已繳還部份積欠租金
    ，並將所承租之車輛交還自訴人公司，請依法辦理等語。按被告既已將欠繳之租
    金部份清償，並將系爭車輛交還自訴人，足徵被告對所承租之前開車輛並無不法
    所有之意圖。雖被告乙○○有遲付租金之情形，惟尚難徒憑此即遽認被告有何侵
    占意圖。綜合上情，尤難認被告等二人確有「變易其原來之持有意思而為不法所
    有之意思」之「侵占」犯行；惟揆諸前開說明，應僅係民事糾葛，且以當庭成立
    和解，自訴人並收受積欠之還款，自與侵占罪或其他刑事不法之犯罪構成要件不
    符，此外，復查無積極證據足證被告有自訴人所訴之犯行，被告犯罪嫌疑自屬不
    足。
四、綜上所述，本件自訴既有刑事訴訟法第二百五十二條第十款之情形，則應予以駁
    回。
據上論斷，應依刑事訴訟法第三百二十六條第三項、第二百五十二條第十款，裁定如
主文。
中      華      民      國      九十一      年      十二    月    四    日
                                    臺灣板橋地方法院刑事第三庭
                                            法  官  張瑜鳳
右正本證明與原本無異
如不服本裁定應於送達後五日內向本院提出抗告狀
中      華      民      國      九十一      年      十二    月    四    日
                                            書記官  陳昭綾
